【裁判字號】    90,交聲,359
【裁判日期】    900904
【裁判案由】    聲明異議
【裁判全文】
臺灣高雄地方法院交通事件裁定                      九十年度交聲字第三五九號
    受處分人  甲○○
    即異議人
右列受處分人因違反道路交通管理處罰條例案件，對於高雄市交通事件裁決所九十年
七月十六日所為之處分（原處分案號：高監五字第裁八０─Ｂ00000000號、
第裁八０─Ｂ00000000號、第裁八０─Ｂ00000000號）聲明異議，
本院裁定如左：
    主  文
高雄市交通事件裁決所民國九十年七月十六日高監五字第裁八０─Ｂ0000000
0號、第裁八０─Ｂ00000000號及第裁八０─Ｂ00000000號處分，
均撤銷。
甲○○不罰。
    理  由
一、異議意旨略以：受處分人即異議人甲○○於民國九十年七月十六日接獲高雄市交
    通事件裁決所高監五字第裁八０─Ｂ00000000號、第裁八０─Ｂ000
    00000號及第裁八０─Ｂ00000000號裁決書，指稱九十年五月二十
    五日十八時四十七分許，受處分人未戴安全帽，駕駛車牌號碼ＫＭ六─一八五號
    重型機車，於行經高雄市○○路與後昌路八三七巷有燈光號誌管制之交岔路口時
    ，違規闖紅燈，經警攔查未停，加速由前開軍校路右轉加昌路直行再左轉樂群路
    逃逸，期間並未在規定之車道行駛且未依號誌指示轉彎，違反道路交通管理處罰
    條例第三十一條第三項機器腳踏車駕駛人未依規定戴安全帽（道路交通管理處罰
    條例業於九十年一月十七日修正，將之改列為同條第六項，並自九十年六月一日
    起施行）；第五十三條汽車駕駛人，行經有燈光號誌管制之交岔路口闖紅燈；第
    六十條第二項第一款不服從交通勤務警察之指揮或稽查；第四十五條第一項第十
    三款機器腳踏車，不在規定車道行駛；第四十八條第一項第二款汽車駕駛人轉不
    依號誌指示等規定，合計裁處罰鍰新臺幣（下同）四千四百元，並記違規點數六
    點，惟異議人當時在高雄縣橋頭鄉○○村○○路振昌巷三弄十號住處並未外出，
    前開機車亦未借予他人使用，爰依法提出異議等語。
二、按執行交通勤務警察依法律規定製單舉發違反道路交通管理處罰條例所列之違規
    事實，並由公路主管機關加以處罰，係行政機關執行公權力措施而對外直接發生
    法律效果之單方行政行為，本質上為行政處分，受處分人不服公路主管機關所為
    之處罰，依道路交通管理處罰條例第八十七條之規定向管轄地方法院聲明異議，
    自屬行政救濟程序。至行政救濟程序舉證責任之分配，早期雖曾採行「行政處分
    公定力理論」，即主張依據法令所為之行政處分係屬違法之人，應對其根據事實
    負舉證責任，但此係立於行政權對私人具有優越性之前提，已為今日學說及實務
    所不採，今日學說及實務承認行政訴訟上當事人之法的對等性觀念，認為行政救
    濟程序之舉證責任分配，應採民事訴訟上舉證責任分配原則，加以修正後，準用
    於行政救濟程序，行政法院八十五年度判字第九六０號判決可供參酌。換言之，
    公路主管機關對於人民有所處罰，必須確實證明其違法事實，倘不能證明違法事
    實之存在，其處罰即不能認為合法，八十七年十月二十八日修正之行政訴訟法第
    一百三十六條明文規定準用民事訴訟法第二百七十七條舉證責任分配之原則即揭
    櫫此意旨。從而，道路交通案件處理辦法第四條雖規定聲明異議案件之處理，準
    用刑事訴訟法有關規定，惟依前揭說明及規定，刑事訴訟法有關證據之規定與前
    揭意旨抵觸部分，即不應準用於屬行政救濟程序之交通案件聲明異議程序。
三、經查：本件原處分機關即高雄市交通事件裁決所，雖據執行交通勤務之警員唐春
    華依違反道路交通管理事件統一裁罰標準及處理細則中有關逕行舉發之規定，在
    舉發違反道路交通管理事件通知單所列之異議人違規事實，認異議人違反道路交
    通管理處罰條例第三十一條第六項、第五十三條、第六十條第二項第一款、第四
    十五條第一項第十三款及第四十八條第一項第二款等規定，合計裁處罰鍰四千四
    百元，並記違規點數六點，該執行交通勤務之警員唐春華亦到庭指稱：當天看到
    一位年青人騎著一部機車，他在對向車道走軍校路闖紅燈過來，我就迴轉追那部
    機車，當時我穿著制服，他應該知道有警察在追，所以就加速，我有唸兩次車牌
    給他聽，但是因為我另有公務要處理，所以沒有繼續追下去，但是我有記下車牌
    ，那台機車是銀色，車牌很新，騎車的人是一位瘦瘦的年青男子帶鴨舌便帽，在
    追的時候，騎車的人還有回頭，但我不確定是不是當庭的異議人，回警局後，我
    有查閱電腦記錄，發現這台車沒有失竊記錄，加上顏色與車牌相符，並發現這台
    車是新買的，所以我認為應該是異議人的車沒錯等語（見本院九十年八月三十一
    日訊問筆錄），惟其既另陳稱異議人前開違規事實之照片等相關蒐證資料，且當
    時僅伊獨自目擊前開異議人違規事實，無其他證人等語，則在執行交通勤務之警
    員無法提供相關證據舉證證明受處分人確有前揭違法事實存在，甚且無法確定異
    議人究否為騎乘機車之人，異議人之父晏培仁復到庭證稱異議人當時確在高雄縣
    橋頭鄉○○村○○路振昌巷三弄十號住處未外出，前開機車亦未出借他人之情形
    下，依首揭見解，原處分機關據以處罰即不能認為合法。至本件執行交通勤務之
    警員依違反道路交通管理事件統一裁罰標準及處理細則第二十三條之規定，就前
    開違規事實，雖得於記明車輛牌照號碼、車型等可資辦明之資料，查明汽車所有
    人姓名或名稱、住址，並以該汽車所有人為被通知人，逕行製單舉發，惟此非謂
    公路主管機關即得免除舉證之責任，併予敘明。從而，本件異議為有理由，原處
    分均應予撤銷，另諭知異議人不罰。
據上論結，應依道路交通案件處理辦法第二十條，裁定如主文。
中      華      民      國    九十      年      九      月      四      日
                                臺灣高雄地方法院交通法庭
                                  法  官 劉傑民
右正本證明與原本無異。
如不服本裁定應於送達後五日內向本院提出抗告狀。
                                  書記官 黃琬婷
中      華      民      國    九十      年  九      月      四      日


司法院資訊處製作；財團法人民間司法改革基金會備份。
